臺灣高雄地方法院民事裁定
110年度消債更字第336號
聲  請  人  王美麗  
0000000000000000

代  理  人  楊啟志律師
上列當事人因消費者債務清理事件聲請更生，本院裁定如下：
    主  文
聲請人王美麗自中華民國一一一年四月七日下午四時起開始更生
程序。
命司法事務官進行本件更生程序。
    理  由
一、聲請意旨略以：伊有不能清償債務情事，前依中華民國銀行
    公會會員辦理消費金融案件無擔保債務協商機制請求共同協
    商債務清償方案成立，惟仍不得已毀諾。伊又未經法院裁定
    開始清算程序或宣告破產，爰聲請更生等語。　　
二、按債務人不能清償債務或有不能清償之虞者，得依本條例所
    定更生或清算程序，清理其債務；債務人無擔保或無優先權
    之本金及利息債務總額未逾新臺幣（下同）12,000,000元者
    ，於法院裁定開始清算程序或宣告破產前，得向法院聲請更
    生；法院開始更生程序之裁定，應載明其年、月、日、時，
    並即時發生效力；法院開始更生或清算程序後，得命司法事
    務官進行更生或清算程序，必要時得選任律師、會計師或其
    他適當之自然人或法人1人為監督人或管理人，消費者債務
    清理條例（下稱消債條例）第3條、第16條第1項、第42條第
    1項、第45條第1項分別定有明文。
三、經查：
  ㈠聲請人固曾請求銀行公會協商債務清償方案成立，約定自民
    國95年8月起，分120期，利率0％，每月清償16,564元，惟聲
    請人未依約繳款，而於97年2月經通報毀諾，有國泰世華銀
    行110年12月3日陳報狀（卷第59至64頁）可參。惟聲請人自
    陳毀諾時於霖英商行任職，每月收入約17,400元，有勞工保
    險被保險人投保資料表（卷第18頁）附卷可考，是以聲請人
    斯時之薪資，扣除以97年度高雄市每人每月不含房屋支出最
    低生活費之1.2倍即9,977元（詳後述）計算之必要生活費用
    後，已難負擔每月16,564元之還款金額，堪認聲請人有不可
    歸責於己之事由，致不能履行原協商條件。
　㈡聲請人之財產、所得
　　聲請人於108年度至109年度均無申報所得，名下無財產，至
    於全球人壽保單無解約金(保單號碼HY014448號已於104年6
    月4日變更要保人為聲請人母親)，聲請人自陳任職於霖英商
    行，據霖英商行函覆自108年11月至110年11月之薪資明細表
    紀錄，聲請人每月平均收入為17,327元(計算式：433,172÷2
    5≒17,327，本件元以下均採四捨五入計算），前於109年4月
    、110年7、8月，兩次各領有3萬元疫情紓困補助，未領取社
    會補助或其他給付等情，有附表所示證據附卷可證。依聲請
    人上述工作、收入及財產情況，堪認以其任職於霖英商行之
    每月平均收入17,327元，核算其償債能力，較為妥適。
  ㈢聲請人最低生活費
　　聲請人主張每月支出14,933元（無房屋租金）乙情。按債務
    人必要生活費用，以最近1年衛生福利部或直轄市政府所公
    告當地區每人每月最低生活費1.2倍定之，消債條例第64條
    之2第1項定有明文。本院參酌衛福部社會司所公告111年度
    高雄市最低生活費為14,419元，1.2倍即17,303元。又聲請
    人陳稱與母親、胞妹共同居住母親所有房屋內乙情，是其無
    房屋費用支出，應自必要生活費用中扣除相當於房屋支出所
    佔比例(大約為24.36%)。依此計算結果，聲請人每月之必要
    生活費應以13,088元為準【計算式：17,303－（17,303×24.3
    6%）＝13,088】，逾此範圍難認必要。
  ㈣聲請人扶養費支出
　　聲請人稱須負擔母親王周金枝之扶養費，每月3,000元。按
    直系血親相互間，互負扶養之義務，民法第1114條第1款定
    有明文。查王周金枝係41年生，罹患高血壓、高血脂血症，
    長期藥物治療追蹤，罹患第十一胸椎壓迫性骨折、胸椎骨折
    ，藥物治療中，現無業，於108年度申報所得5,500元，109
    年度無申報所得，名下有房屋1筆、土地2筆，現值共2,593,
    200元，前於104年5月22日領有勞工保險老年給付26,805元
    ，惟其每月領有國民保險老年年金4,863元，自108年11月起
    每月支領退役遺族俸金11,824元及108年度、109年度年終慰
    問金均為16,826元，核每月約有18,089元(計算式：4,863＋1
    1,824＋16,826÷12≒18,089)之收入等情，有戶籍謄本（卷第2
    7頁）、所得及財產歸屬資料清單（卷第15至17頁）、社會
    補助查詢表（卷第55至57頁）、勞動部勞工保險局函（卷第
    68至69頁）、勞工保險被保險人投保資料表（卷第80頁）、
    高雄市政府都市發展局函（卷第65頁）、勞動部勞動力發展
    署高屏澎東分署函（卷第65頁）、郵局存摺內頁(卷第第86
    至89頁)、民安診所診斷證明書(卷第28頁)、國軍高雄總醫
    院附設民眾診療服務處診斷證明書（卷第29至30頁）、國軍
    退除役官兵輔導委員會高雄市榮民服務處函(卷第102頁)在
    卷可考。是聲請人母親之每月收入顯高於以111年度高雄市
    每人每月最低生活費標準14,419元甚多，堪認聲請人母親王
    周金枝應能維持生活，並無受聲請人扶養之必要，聲請人主
    張每月須支出母親扶養費3,000元應予剔除。
  ㈤聲請人是否有不能清償或不能清償之虞
　　聲請人目前每月收入17,327元，扣除最低生活費13,088元，
    剩餘4,239元，而聲請人目前負債總額為3,142,238元（卷第
    8至9頁，包括：華南銀行、台北富邦銀行、國泰世華銀行、
    聯邦銀行、遠東銀行、元大銀行、日盛銀行、安泰銀行、中
    國信託銀行、匯誠第二資產管理股份有限公司），以每月所
    餘逐年清償，至少須約62年(計算式：3,142,238÷4,239÷12≒
    61.7）始能清償完畢，應認其已不能清償債務。
　㈥此外，聲請人無擔保或無優先權之債務總額未逾12,000,000
    元，且無消債條例第6條第3項、第8條或第46條各款所定駁
    回更生聲請之事由存在。則聲請人聲請更生為有理由，應予
    准許，爰命司法事務官進行本件更生程序。
四、依消債條例第11條第1 項、第45條第1 項、第16條第1 項，
    裁定如主文。
中　　華　　民　　國　　111 　年　　4 　　月　　7 　　日
              　　民事庭　　法　官　賴寶合
以上正本係照原本作成
本裁定不得抗告
中　　華　　民　　國　　111 　年　　4 　　月　　 7　　日
  　                        書記官　胡美儀
附表：
1.108年至109年綜合所得稅各類所得資料清單及財產歸屬資料清
單（卷第13至14頁）
2.財產及收入狀況說明書（卷第81至82頁）。
3.債權人清冊（卷第8至9頁）。
4.戶籍謄本（卷第27頁）。
5.勞工保險被保險人投保資料表（卷第18頁）。
6.個人商業保險查詢結果表（卷第31至33頁）。
7.財團法人金融聯合徵信中心前置協商專用債權人清冊（卷第19
  至21頁）。
8.信用報告（卷第22至25頁）。
9.社會補助查詢表（卷第52至54頁）。
10.勞動部勞工保險局函（卷第68頁）。
11.高雄市政府都市發展局函（卷第58頁）。
12.勞動部勞動力發展署高屏澎東分署函（卷第65頁）。
13.健保查詢表(卷第94頁)。
14.霖英商行薪資表（卷第26、70至75頁）。
15.全球人壽保險股份有限公司函（卷第66至67頁）。